【裁判字號】    92,上易,488
【裁判日期】    920522
【裁判案由】    詐欺
【裁判全文】
臺灣高等法院臺中分院刑事判決                    九十二年度上易字第四八八號
    上  訴  人
    即  被  告  己○○
    選任辯護人  林洸鍇
右上訴人因詐欺案件，不服臺灣台中地方法院九十一年度易字第二五○六號中華民國
九十二年一月二十九日第一審判決（起訴案號：臺灣台中地方法院檢察署九十年度偵
字第一六九四六、一八一八八號、九十一年度偵字第二八○六號），提起上訴，本院
判決如左：
    主    文
原判決撤銷。
己○○連續意圖為自己不法之所有，以詐術使人將本人之物交付，處有期徒刑參年陸
月。
    事    實
一、己○○原係位於台中縣太平市○○路十三號泛亞商業銀行太平分行之高級襄理代
    理副理，為其個人收集資金買賣股票及不動產，竟基於意圖為自己不法所有之概
    括犯意，自民國八十九年間起，在該銀行分行內，向乙○○、庚○○、壬○○、
    甲○○、丁○○、辛○○、丙○○等人謊稱泛亞商業銀行招攬定期存款業務，利
    息為行員優惠存款之利息即年息百分之十二，致使乙○○、庚○○、壬○○、甲○○、丁○○、辛○○、丙○○等人陷於錯誤。(一)乙○○因而於：(1)九十年一月
    十一日交付新台幣（下同）一百萬元；(2)九十年三月十九日交付五十萬元；(3)九
    十年五月十五日交付一百三十萬元；(4)九十年六月八日交付三十五萬元；(5)九十
    年六月二十九日交付五十萬元。(二)庚○○因而於：(1)八十九年二月十七日交付一
    百六十萬元；(2)八十九年四月二十一日交付一百五十萬元；(3)八十九年五月二十
    三日交付一百萬元；(4)八十九年六月二十一日交付一百二十萬元；(5)八十九年九
    月十三日交付一百十萬元。(三)壬○○因而於八十九年十月十一日交付八十萬元。
    (四)甲○○因而於九十年五月十一日交付四十萬元。(五)丁○○因而於八十九年八月
    七日交付六十萬元。(六)辛○○因而於：(1)八十九年九月二十三日交付一百萬元；
    (2)八十九年十二月一日交付一百萬元；(3)九十年八月七日交付一百萬元。(七)丙○○因而於：(1)八十九年九月十四日交付五十萬元；(2)九十年二月十六日交付一百
    萬元給己○○。己○○於收取乙○○等人所交付之款項之後，實際上並未代辦乙○○等人之定期存款。而乙○○等人所交付之現款則遭己○○用以買賣股票及不
    動產。其後己○○因操作失利，無力償還本息，乃於犯罪未被發覺前之九十年九
    月十二日，至台灣台中地方法院檢察署向檢察官自首，並接受裁判；乙○○、庚○○、壬○○、甲○○、丁○○、辛○○、丙○○亦分別向檢察官及台中縣警察
    局霧峰分局提出告訴。
二、案經己○○向臺灣台中地方法院檢察署自首及丙○○向同署提出告訴、乙○○、
    庚○○、壬○○、甲○○、丁○○、辛○○訴由台中縣警察局霧峰分局報請同署
    檢察官偵查起訴。
    理    由
一、訊據上訴人即被告盧圻對右揭連續詐欺取財之事實坦承不諱，核與告訴人乙○○
    、庚○○、壬○○、甲○○、丁○○、辛○○、丙○○指訴情節相符，並有支票
    影本及泛亞商業銀行存款存摺影本等在卷可資佐證，被告自白核與事實相符，應
    足採信，事證明確，被告犯行堪以認定，應依法論科。
二、核被告所為，係犯刑法第三百三十九條第一項之詐欺取財罪。被告先後多次詐欺
    取財犯行，時間緊接，手段相同，且係觸犯構成要件相同之罪名，顯係基於概括
    犯意反覆為之，為連續犯，應以一罪論，並加重其刑。被告於犯罪未被發覺之前
    向檢察官自首犯罪，並接受裁判，應依刑法第六十二條前段規定減輕其刑，並就
  連續犯部分先加重而後就自首部分減輕之。原判決認被告犯罪事證明確，予以論
    罪科刑，固非無見，惟查：原判決認被告己○○於收取乙○○等人所交付之款項
    之後，實際上並未代辦乙○○等人之定期存款，為掩飾其犯行，乃在其業務上所
    掌管之文書泛亞商業銀行存款存摺上虛偽登載，而後行使交付予乙○○等人，足
    以生損害於乙○○等人及泛亞商業銀行關於客戶存款資料管理之正確性，因認被
    告另涉犯刑法第二百十六條、第二百十五條之行使業務上登載不實文書罪。經查
    被告於本院調查時供稱：「有些金額是用轉帳的，轉帳進來之後因為被害人是要
    辦定期存款，所以會將存摺及取款條填好，並蓋用印鑑章之後交給我，我再把錢
    提領出來，本來向被害人是說要辦理定期存款，但事實上並沒有，所以提領出來
    的錢，我自己拿去使用。另外有些金額是客戶存摺裡面的錢，他們也是將存摺及
    書妥金額、日期並蓋妥印章之取款條交給我，我領出來之後也是沒有幫他們辦理
    定期存款，就直接拿來使用」等語；核與泛亞商業銀行太平分行於偵查中所提陳
    報狀敘明：被告係泛亞商業銀行太平分行代理副理，其向告訴人乙○○等人所詐
    取之款項，係由告訴人等以匯款方式，或親自交付被告之方式而取得，再由被告
    開具私人票據交付告訴人等作為債權憑證一情相符；觀之卷附存摺、資金往來明
    細資料所示告訴人等之款項以轉帳方式存入後，該筆款項於同日即行支出之情，
    足見各該存摺內經由電腦輸入，且繕印之存、取款紀錄均屬真實，而非不實登載
    之事項，被告於本院所供應與事實相符，而堪予憑採。另被告於詐取告訴人等之
    款項時，並簽發其個人在泛亞商業銀行同額或本金加利息之支票予告訴人等，此
    有被告所簽發支票影本多張在卷可憑。被告於告訴人等所有之泛亞商業銀行存摺
    末頁「代收票據明細表」所紀錄者為其交付予告訴人等之支票相關資料，此由卷
    附該存摺末頁「代收票據明細表」與被告所簽發交付告訴人等之支票對照即知，
    該存摺末頁「代收票據明細表」所紀錄者亦無不實之事項甚明。原判決認被告於
    存款存摺上虛偽登載，並認被告犯有刑法第二百十六條、第二百十五條之罪，應
    有未合。又告訴人葉麗歡交付一百六十萬元、一百五十萬元給被告之時間應為：
    八十九年二月十七日、八十九年四月二十一日，已經被告於本院調查時供明在卷
    ，並有告訴人葉麗歡之存摺影本在卷可憑，原判決認係：八十七年二月十七日、
    八十七年四月二十一日，亦有未洽；另告訴人壬○○所交付之款項為八十萬元，
    同經被告於本院調查時供明在卷，原判決認定為八十六萬七千五百四十五元，同
    有未合。被告上訴意旨以其並無在告訴人等存摺上為不實登載之舉，指摘原判決
    不當，為有理由。原判決既有上述可議之處，即屬無可維持，自應由本院將原判
    決撤銷改判。爰審酌被告為銀行代理副理，不知潔身自愛，竟利用告訴人等對其
    信賴之關係，訛詐告訴人等人錢財，用以買賣股票及不動產，且詐取之金額甚鉅
    ，嗣雖與其中部分告訴人：乙○○、壬○○、甲○○、丁○○、葉麗歡等達成和
    解，有和解書兩份在卷可參，惟依和解書記載，被告僅同意竭力清償，亦無實際
    還款之舉，及被告並無犯罪前科紀錄，有台灣高等法院被告全國前案紀錄表在卷
    可憑，犯罪後坦認犯行，態度良好等一切情狀，量處如主文第二項所示之刑，以
    示懲儆。至被告犯罪之時間已詳如前述，公訴人認被告犯罪時間係起自八十四、
    五年間，以及告訴人壬○○遭詐欺之款項應為八十萬元，而非六十五萬元，公訴
    人此所認尚有所誤，應予更正，附此敘明。
據上論結，應依刑事訴訟法第三百六十九條第一項前段、第三百六十四條、第二百九
十九條第一項前段，刑法第五十六條、第三百三十九條第一項、第六十二條前段，罰
金罰鍰提高標準條例第一條前段，判決如主文。
本案經檢察官戊○○到庭執行職務。
中      華      民      國      九十二    年      五    月    二十二    日
                                    臺灣高等法院臺中分院刑事第四庭
                                          審判長法  官  洪  耀  宗
                                                法  官  劉  登  俊
                                                法  官  江  德  千
右正本證明與原本無異。
不得上訴。
                                                書記官  吳  麗  琴
中      華      民      國      九十二   年       五      月    二十二  日
【附錄論罪科刑法條】
刑法第三百三十九條第一項：
意圖為自己或第三人不法之所有，以詐術使人將本人或第三人之物交付者，處五年以
下有期徒刑、拘役或科或併科一千元以下罰金。                              Ｉ


司法院資訊處製作；財團法人民間司法改革基金會備份。
